【裁判字號】    99,訴,1412
【裁判日期】    991104
【裁判案由】    毒品危害防制條例
【裁判全文】
臺灣高雄地方法院刑事判決              99年度訴字第1412號
公  訴  人  臺灣高雄地方法院檢察署檢察官
被      告  丙○○
選任辯護人  陳慧敏律師（法律扶助）
上列被告因毒品危害防制條例案件，經檢察官提起公訴（99年度
偵字第22223 號），本院判決如下：
    主  文
丙○○犯如附表所示之肆罪，各處如附表所示之刑。應執行有期
徒刑拾柒年陸月。未扣案之販賣第一級毒品所得新臺幣共貳仟元
沒收，如全部或一部不能沒收時，以其財產抵償之。
    事  實
一、丙○○前因竊盜、施用毒品等案件，經本院94年度易字第17
    36號、95年度簡字第2041號、95年度易字第1373號、95年度
    簡字第7175號刑事判決分別判處有期徒刑1 年、6 月、10月
    、6 月確定，嗣經本院96年度聲減字第3746號裁定減刑及定
    應執行刑為有期徒刑8 月又15日，甫於民國97年2 月4 日易
    科罰金執行完畢出監。詎仍不知悔改，明知海洛因屬毒品危
    害防制條例第2 條第2 項第1 款所列之第一級毒品，非經許
    可不得持有、販賣。竟仍自綽號「小白」之年籍姓名不詳男
    子購得數量不詳之海洛因後，分別基於販賣第一級毒品海洛
    因以營利之犯意，於下列時、地販賣海洛因：
  (一)於98年10月下旬某日，在丙○○位於高雄市甲○區○○○路
    45巷1 號之住處，經由窗口，將毛重約0.29公克之海洛因1
    小包以新台幣（下同）500 元之價格販賣予陳宗林施用。
  (二)於98年10月底某日，在上述丙○○之住處，經由窗口，將毛
    重約0.29公克之海洛因1 小包以500 元之價格販賣予陳宗林
    施用。
  (三)於98年11月1 日7 時許，在上述丙○○之住處，經由窗口，
    將毛重約0.29公克之海洛因1 小包以500 元之價格販賣予陳
    宗林施用。
  (四)於98年11月2 日16時許，在上述丙○○之住處，經由窗口，
    將毛重約0.29公克之海洛因1 小包以500 元之價格販賣予陳
    宗林施用。
二、嗣98年11月2 日16時10分許，因陳宗林甫於上述一、4.時、
    地向丙○○購得海洛因後，騎乘車牌號碼PPQ-122 號重機車
    行經高雄市○鎮區○○路時，遭巡邏員警發現其形跡可疑，
    遂尾隨至高雄市苓雅區○○○路657 號之「大立加油站」之
    廁所前將其攔查，當場查獲其持有海洛因1 小包（毛重0.29
    公克）及未使用過之注射針筒1 支。經員警詢問其所持有之
    海洛因來源時，其遂供出上述向丙○○購買海洛因之事，始
    查悉上情。
三、案經高雄市政府警察局甲○分局報告臺灣高雄地方法院檢察
    署檢察官偵查起訴。
    理  由
一、按被告以外之人於審判外之陳述，雖不符刑事訴訟法第159
    條之1 至之4 等4 條之規定，而經當事人於審判程序同意作
    為證據，法院審酌該言詞陳述或書面陳述作成時之情況，認
    為適當者，亦得為證據；又當事人、代理人或辯護人於法院
    調查證據時，知有刑事訴訟法第159 條第1 項不得為證據之
    情形，而未於言詞辯論終結前聲明異議者，視為有前項之同
    意，同法第159 條之5 定有明文。本案下列所引用之供述及
    非供述證據，業經本院依法踐行調查證據程序，公訴人、被
    告均不爭執各該證據之證據能力，且迄本院言詞辯論終結前
    未就上開證據之證據能力聲明異議，又查無依法應排除其證
    據能力之情形，是後述所引用證據之證據能力均無疑義，依
    法自有證據能力，均得作為本案證據，先予敘明。
二、上開犯罪事實，業據被告於本院審理中坦承不諱（見本院訴
    字卷第32頁背面、第34頁背面），核與陳宗林於警詢（見偵
    一卷第5 頁至第7 頁）、偵查中（見偵二卷第28頁至第30頁
    ）相符，並有受執行人陳宗林之高雄市政府警察局甲○分局
    扣押筆錄（見偵一卷第10頁14頁）、查獲陳宗林之扣押物品
    照片（見偵一卷第15頁至第17頁）、陳宗林之高雄市政府警
    察局甲○分局一心派出所查獲毒品危害防治條例毒品初步檢
    驗報告單（見偵一卷第18頁）可稽。且毒品之非法交易向為
    政府查禁森嚴且重罰不寬貸之行為，為一般民眾普遍認知之
    事，倘非有利可圖，被告絕無平白甘冒被查緝重罰之高度風
    險，而販賣毒品之理，是其販入之價格當較其出售之價格為
    低，而有從中賺取買賣價差牟利之意圖及事實，應屬合理認
    定。又販賣毒品係違法行為，非可公然為之，亦無公定價格
    ，容易分裝並增減份量，而每次買賣之價量，可能隨時依雙
    方關係深淺、資力、需求量及對行情之認知、來源是否充裕
    、販賣者是否渴求資金、查緝是否嚴緊、購買者被查獲時供
    述購買對象之可能風險之評估等，因而異其標準，並機動調
    整，非可一概論之，是販賣毒品之利得除被告坦承犯行或價
    量俱臻明確外，委難察得其交易實情，然販賣者從價差或量
    差中牟利之方式雖異，惟其販賣行為在意圖營利則屬同一；
    從而，舉凡有償交易，除足以反證其確係另基於某種非圖利
    本意之關係外，通常尚難因無法查悉其販入價格，做為是否
    高價賣出之比較，諉以無營利之意思而阻卻販賣犯行之追訴
    。倘被告未因販賣上開毒品而從中牟利，當無冒險購買昂貴
    毒品及耗時費力聯繫之閒情，堪認被告上揭所為，必有從中
    賺取買賣價差牟利之事實，足徵被告主觀上確有賺取價差以
    為營利之不法意圖。由此足認被告自白與事實相符，被告犯
    行洵堪認定。
三、論罪科刑：
  (一)按刑法修正廢止連續犯之規定後，除具有複次行為外觀之接
    續犯、集合犯仍為一罪評價外，各複次行為當本於一行為一
    罪一罰之原則予以論處。而毒品販賣或轉讓行為，本質上並
    非必然具有複次性，立法者亦無兼包含攝、聚多成一之擬制
    意思，社會通念尤難容忍一再違犯，司法實務採行數罪併罰
    ，已成定論（最高法院98年度台上字第1845號判決參照）。
    核被告所為，係犯毒品危害防制條例第4 條第1項 之販賣第
    一級毒品罪。被告持有第一級毒品海洛因之低度行為，分別
    為販賣之高度行為所吸收，均不另論罪。被告販賣第一級毒
    品海洛因4 次，犯意各別，行為互殊，應分論併罰。公訴意
    旨認被告上揭販賣第一級毒品犯行應以接續犯論處，核與上
    揭說明不合，附此敘明。
  (二)被告於偵查及審判中均自白上開販賣第一級毒品海洛因4 次
    之犯行，爰依毒品危害防制條例第17條第2 項規定，均減輕
    其刑。又被告有如事實欄所述之前科，有台灣高等法院被告
    前案紀錄表在卷可查，是其前受有期徒刑執行完畢後，5 年
    內故意再犯本件4 次均為法定刑為有期徒刑以上刑之罪，為
    累犯，均應依刑法第47條第1 項規定加重其刑，惟就所犯毒
    品危害防制條例第4 條第1 項法定刑死刑、無期徒刑部分，
    依刑法第64條第1 項及同法第65條第1 項規定不得加重，故
    僅就罰金刑部分加重其刑。並各依刑法第71條第1 項規定，
    先加後減之。至被告之辯護人雖為被告辯以：本件被告販賣
    之毒品數量甚少，有刑法第59條情輕法重之情形云云。惟按
    刑法第59 條 之酌量減輕其刑，必須犯罪另有特殊之原因與
    環境等等，必於犯罪之情狀，在客觀上足以引起一般同情，
    認為即予宣告法定低度刑期，猶嫌過重者，始有其適用，至
    情節輕微，僅可為法定刑內從輕科刑之標準，不得據為酌量
    減輕之理由（最高法院28年上第1064號、45年台上第1165號
    、51年台上第899 號判例意旨參照）。查本件被告本身有施
    用毒品之前科，有台灣高等法院被告前案紀錄表在卷可查，
    則被告應明知毒品危害社會甚大，竟猶為上開販賣第一級毒
    品海洛因4 次之犯行，縱其數量非鉅，亦僅屬犯罪情節是否
    輕微而已，尚無可憫恕之情狀，而無刑法第59條之適用，亦
    附敘明。
  (三)爰審酌被告意圖營個人私利，不顧國家法令，而為上開之販
    賣毒品，嚴重助長毒品氾濫，並足以衍生其他犯罪，嚴重危
    害社會治安及國民健康，所為誠屬不該，惟念及被告所為4
    次販賣第一級毒品海洛因，價值非鉅，數量尚少，犯罪所得
    不多，又被告犯後清楚交待所涉之相關犯罪事實，犯後態度
    良好，及其犯罪之動機、目的、智識程度、生活狀況等一切
    情狀，分別量處如附表所示之刑。又按刑法修正將連續犯、
    牽連犯等規定悉予刪除，考其立法目的，係基於刑罰公平原
    則考量，杜絕僥倖犯罪心理，並避免鼓勵犯罪之誤解，乃改
    採一行為一罪一罰。是定其刑期時，除仍應就各別刑罰規範
    之目的、輕重罪間體系之平衡、整體犯罪非難評價、各行為
    彼此間之偶發性、與被告前科之關聯性、各行為所侵害法益
    之專屬性或同一性、數罪對法益侵害之加重效應、罪數所反
    映之被告人格特性與犯罪傾向、社會對特定犯罪例如一再殺
    人或販毒行為處罰之期待等，為綜合判斷外，尤須參酌上開
    實現刑罰公平性，以杜絕僥倖、減少犯罪之立法意旨，為妥
    適之裁量，倘違背此內部性界限，即屬權利濫用之違法（最
    高法院96年台上第7583號判決意旨參照）。本院考量被告所
    犯上開毒品危害防制條例案件，均係販賣第一級毒品海洛因
    予同一人（陳宗林）圖利，數量均不多，所侵害法益之同質
    性相對較高、數罪對法益侵害之加重效應較低，各量處如附
    表之有期徒刑，並定應執行刑有期徒刑17年6 月。
  (四)被告就上開事實販賣第一級毒品海洛因4 次，所得各500 元
    ，共計2000元，雖未經扣案仍應依毒品危害防制條例第19條
    第1 項規定沒收，如全部或一部不能沒收時，以其財產抵償
    之。至被告於上揭事實一(一)、(二)、(三)所販售之第一級毒品海
    洛因，已交付予各買受人，依一般經驗應已由上開買受人施
    用完畢；另被告於上揭事實一(四)所販售之扣案之第一級毒品
    海洛因1 包（毛重0.29公克），已交付予買受人陳宗林，而
    毒品危害防制條例第18條第1 項前段規定查獲之第一、二級
    毒品，不問屬於犯人與否，沒收銷燬之，所稱查獲之毒品，
    係指犯人被查獲之毒品而言，被告已售出之海洛因，自應於
    各買受人所犯之罪宣告沒收銷燬，不得於本案宣告沒收銷燬
    （最高法院98年度台上字第1223號判決意旨參照），均不宣
    告沒收銷燬之。至扣案之注射針筒1 支係陳宗林所有，並非
    被告所有等情，業經陳宗林於警詢時陳述明確（見偵一卷第
    6 頁），亦不宣告沒收，並附敘明。
據上論斷，應依刑事訴訟法第299 條第1 項前段，毒品危害防制
條例第4 條第1 項、第17條第2 項、第19條第1 項，刑法第11條
前段、第47條第1項、第51條第5 款，判決如主文。
本案經檢察官乙○○到庭執行職務。
中    華    民    國    99    年    11    月    4     日
                  刑事第二庭    審判長法  官  李政庭
                                      法  官  柯彩燕
                                      法  官  施盈志
以上正本證明與原本無異。
如不服本判決應於收受送達後10日內向本院提出上訴書狀，並應
敘述具體理由；如未敘述上訴理由者，應於上訴期間屆滿後20日
內向本院補提理由書（均須按他造當事人之人數附繕本）「切勿
逕送上級法院」。
中    華    民    國    99    年    11    月    4     日
                                      書記官  林雅婷
附表
┌────┬─────────┬─────────────────────────┐
│犯罪事實│主刑              │從刑（沒收）                                      │
├────┼─────────┼─────────────────────────┤
│事實一(一)│丙○○犯販賣第一級│未扣案之販賣第一級毒品所得新臺幣伍佰元沒收，如全部│
│        │毒品罪，累犯，處有│或一部不能沒收時，以其財產抵償之。                │
│        │期徒刑拾伍年陸月。│                                                  │
├────┼─────────┼─────────────────────────┤
│事實一(二)│丙○○犯販賣第一級│未扣案之販賣第一級毒品所得新臺幣伍佰元沒收，如全部│
│        │毒品罪，累犯，處有│或一部不能沒收時，以其財產抵償之。                │
│        │期徒刑拾伍年陸月。│                                                  │
├────┼─────────┼─────────────────────────┤
│事實一(三)│丙○○犯販賣第一級│未扣案之販賣第一級毒品所得新臺幣伍佰元沒收，如全部│
│        │毒品罪，累犯，處有│或一部不能沒收時，以其財產抵償之。                │
│        │期徒刑拾伍年陸月。│                                                  │
├────┼─────────┼─────────────────────────┤
│事實一(四)│丙○○犯販賣第一級│未扣案之販賣第一級毒品所得新臺幣伍佰元沒收，如全部│
│        │毒品罪，累犯，處有│或一部不能沒收時，以其財產抵償之。                │
│        │期徒刑拾伍年陸月。│                                                  │
└────┴─────────┴─────────────────────────┘
附錄本判決論罪之法條：
毒品危害防制條例第4 條第1 項
製造、運輸、販賣第一級毒品者，處死刑或無期徒刑；處無期徒
刑者，得併科新臺幣2 千萬元以下罰金。

司法院資訊處製作；財團法人民間司法改革基金會備份。
